臺灣桃園地方法院刑事判決　　　　　　　96年度交訴字第38號
公　訴　人　臺灣桃園地方法院檢察署檢察官
被　　　告　丙○○
選任辯護人　邱新福律師
上列被告因業務過失致死案件，經檢察官聲請簡易判決處刑（95
年度偵字第23256 號），經本院改以通常程序審理，本院判決如
下：
    主  文
丙○○從事業務之人，因業務上之過失致人於死，處有期徒刑柒
月，減為有期徒刑參月又拾伍日，如易科罰金以新台幣壹仟元折
算壹日。
    事  實
一、丙○○係「統達汽車貨運有限公司」僱用之曳引車司機，平
    日以載運貨物為工作，屬從事駕駛業務之人，其於民國95年
    8 月11日下午4 時許，將所駕駛之曳引車所拖曳之車牌S9-4
    7 號拖車，放置在桃園縣楊梅鎮○○路○ 段（即在該路1 段
    往新屋之方向與幼平路之交岔路口前方之位置）之路面邊線
    外，然其本應注意汽車運輸業及其他與汽車服務有關之行業
    ，應設置其業務必要之停車場，故上開拖車本應停妥於統達
    汽車貨運有限公司設置之停車場，又入夜後上開地點因位處
    偏僻，雖有路燈照明設備，然因路旁無任何商家或住家，且
    路旁兩側又種有大樹植栽，視線未盡理想，再者，上開路段
    之路面邊線距離路緣寬達4.1 公尺，依一般之機車騎士之習
    慣，大多均會利用路面邊線至路緣間之空間騎乘之，是以，
    丙○○既要在上開處所停放上開拖車，而非停放於統達汽車
    貨運有限公司設置之停車場，自應提高注意停於路邊之車廂
    ，在夜間照明不清之道路，應顯示停車燈光或反光標識，以
    避免其他車輛尤其機車駕駛人自後追撞上開拖車，依當時之
    客觀情狀亦別無不能注意之情事，詎其將拖車停放上開地點
    後，並無在該拖車後方顯示停車燈光或反光標識，適李明昌
    於同日晚間9 時15分許，騎乘車牌MYV -793號重型機車，沿
    幼獅路1 段往新屋方向行駛，且行駛於路面邊線外側，因疏
    未注意車前狀況，採取必要之安全措施，又疏未注意除起駛
    、準備停車或臨時停車外，不得駛出路面邊緣，致未能及時
    發現停放在路邊之上開拖車而撞及上開拖車左後方之護欄，
    致李明昌與其所騎機車倒地，經送醫急救後，仍因頭、頸、
    胸部外傷致出血性休克死亡。
二、案經李明昌之妻乙○○訴由桃園縣警察局楊梅分局報請臺灣
    桃園地方法院檢察署檢察官相驗後偵查聲請簡易判決處刑。
    理  由
一、訊據被告丙○○固對於在上開地點停放拖車、發生上開車禍
    坦承不諱，然辯稱：案發現場並無禁止停車之交通標誌或標
    線，且伊停放拖車時有遵守規定緊靠道路右側停放，又母車
    之大貨車既可合法停放在案發地點，則體積較母車為小之拖
    車更可合法停放該處，案發地點夜間照明狀況良好，被害人
    猶違反規定行駛路面邊線外側，而自後撞及伊之拖車，故被
    害人之死亡與伊停放拖車無因果關係云云。惟查：
(一)、利用道路放置拖車，係一違反行政法義務之行為，依道路交
    通管理處罰條例第82條第1 項第4 款規定有罰鍰之課處，再
    依停車場法第23條規定「汽車運輸業．．．及其他與汽車服
    務有關之行業，應設置其業務必要之停車場。．．．」在在
    可見因拖車等非動力機械之物體乃至大客車、大貨車等動力
    機械車輛，因其體積龐大，故應由汽車運輸業者或相關業者
    ，妥為設置停車場，此為上開法條之立法目的，是上開拖車
    本應停妥於統達汽車貨運有限公司設置之停車場，被告既不
    將拖車停放於該公司設置之停車場而選擇停放路邊，則其自
    應善盡並提高法社會共同生活圈之普通注意義務，入夜後，
    注意在夜間照明不清之道路，應顯示停車燈光或反光標識，
    以避免其他車輛尤其機車駕駛人自後追撞上開拖車，此亦為
    道路交通安全規則第112 條第1 項第13款所明定。
(二)、復以，被告抗辯其所停放拖車之位置係位在路面邊線之右側
    ，可見其係放在路邊，而聲請簡易判決處刑書竟謂其係停在
    外側車道等語。經查，道路交通標誌標線號誌設置規則第
    183 條規定「路面邊線，用以指示路肩或路面外側邊緣之界
    線。其線型為白實線，線寬為一五至二○公分，整段設置。
    ．．．」該規則第183-1 條則規定「快慢車道分隔線，用以
    指示快車道外側邊緣之位置，劃分快車道與慢車道之界線。
    其線型為白實線，線寬為一○公分，除臨近路口採車道線劃
    設以三○公尺為原則外，應採整段設置，但交岔路口免設之
    。劃設本標線，距離人行道、路緣或車輛停放線應有二公尺
    以上之寬度。．．．」本院經命承辦之甲○○警員至現場拍
    照並實測本路段之白實線之寬度為15公分，有其呈送之照片
    5 幀附卷可稽，依上開規定，該白實線係屬路面邊線，故被
    告上開抗辯，自屬有理由，被告停放拖車之地點係屬路邊而
    非外側車道。然即係如此，被告在路邊停放拖車仍須履行上
    開(一)之注意義務，不得推卸。
(三)、再以現場路況言之，本路段入夜後因位處偏僻，雖有路燈照
    明設備，然因路旁無任何商家或住家，且路旁兩側又種有大
    樹植栽，視線未盡理想，有現場之夜間照片可稽，因之，即
    使證人甲○○於本院證稱現場之夜間照明狀況還可以，被告
    仍須在其停放拖車時，注意入夜後適時顯示停車燈光或反光
    標識，以避免危險之發生。再者，上開路段之路面邊線距離
    路緣寬達4.1 公尺，有道路交通現場圖可佐，是依一般之機
    車騎士之習慣，大多均會利用路面邊線至路緣間之空間騎乘
    之，況依道路交通標誌標線號誌設置規則第183-1 條規定「
    快慢車道分隔線．．．劃設本標線，距離人行道、路緣或車
    輛停放線應有二公尺以上之寬度．．．」可見本路段之白實
    線至路緣之距離早已逾越設置快慢車道分隔線之最低要件，
    即便本院仍以白實線之線寬認定本路段之白實線屬路面邊線
    ，仍不能改變大多數之機車騎士之上開習慣，揆諸實際，機
    車騎士亦恆以騎乘於該白實線外側為較安全，證人甲○○於
    96年7 月24日提供之編號1 、6 之照片即顯示確有機車騎士
    騎乘於白實線外側，職故，被告亦應注意其所停放拖車之路
    邊乃常有其他機車騎士利用之，而應履行上開注意義務，進
    而避免其他車輛尤其機車駕駛人自後追撞上開拖車，被告之
    此等注意義務初不因證人甲○○警員於本院證稱其通常均騎
    乘機車於該路段白實線左側而有何異。
(四)、綜上所論，被告本應注意汽車運輸業及其他與汽車服務有關
    之行業，應設置其業務必要之停車場，故上開拖車本應停妥
    於統達汽車貨運有限公司設置之停車場，又入夜後上開地點
    因位處偏僻，雖有路燈照明設備，然因路旁無任何商家或住
    家，且路旁兩側又種有大樹植栽，視線未盡理想，再者，上
    開路段之路面邊線距離路緣寬達4.1 公尺，依一般之機車騎
    士之習慣，大多均會利用路面邊線至路緣間之空間騎乘之，
    是以，被告既要在上開處所停放上開拖車，而非停放於統達
    汽車貨運有限公司設置之停車場，自應提高注意停於路邊之
    車廂，在夜間照明不清之道路，應顯示停車燈光或反光標識
    ，以避免其他車輛尤其機車駕駛人自後追撞上開拖車，依當
    時之客觀情狀亦別無不能注意之情事，詎其將拖車停放上開
    地點後，並無在該拖車後方顯示停車燈光或反光標識，致被
    害人騎機車自後撞及拖車左後方護欄處，被告有過失至屬灼
    然，而其過失亦與本件車禍之肇發具有相當因果關係。
(五)、被害人確因本件車禍死亡，亦經臺灣基隆地方法院檢察署檢
    察官督同檢驗員到場相驗屬實，製有勘驗筆錄、驗斷書、相
    驗屍體證明書附卷足憑，是被告之過失行為與被害人之死亡
    間具有相當因果關係，亦足堪認定，從而被告自應負過失致
    死罪責。
(六)、再被害人因疏未注意車前狀況，採取必要之安全措施，又疏
    未注意除起駛、準備停車或臨時停車外，不得駛出路面邊緣
    ，即未注意道路交通安全規則第94條第3 項、第99條第1 項
    第5 款之規定，致未能及時發現停放在路邊之上開拖車而撞
    及上開拖車左後方之護欄，進而肇事身亡，其顯與有過失。
(七)、本件經送台灣省桃園縣區行車事故鑑定委員會鑑定責任歸屬
    ，該會鑑定意見書以「一、李明昌夜晚駕駛重機車，疏未注
    意車前狀況自後撞擊前方停放之車廂，為肇事主因。二、丙
    ○○於夜晚照明不清之道路，將全拖車車廂停放路邊時未顯
    示警示標識，為肇事次因。」有該會鑑定意見書在卷足憑，
    該鑑定意見與本院上開見解相牟，辯護人聲請再鑑定，本院
    認事證明證，核無此項必要。
(八)、末以，證人甲○○警員於本院審理時證稱「我到達現場後，
    發現機車騎士已經倒在現場，立即通知救護車到場將傷者送
    醫，依規定現場拍照、測繪，當時被害人撞上的拖車沒有車
    頭，我依照拖車上面所印的統達汽車貨運有限公司，打104
    查號台，但查不出來，後來是被害人家屬查到該公司的電話
    ，我打電話過去，然後該公司聯絡被告，該公司在電話中有
    向我說明肇事拖車的司機姓名，被告自己到派出所來製作筆
    錄。」是本案無自首之問題。
    綜上，被告上開各詞均無足採，復有上開所述各項證據資料
    在卷可佐，本件事證明確，應依法論科。
二、被告平日以駕駛曳引車後掛拖車載運貨物為業，為從事駕駛
    業務之人；故核其所為，係犯刑法第276 條第2 項之業務過
    失致死罪。爰審酌本件車禍被告之過失程度、造成之人命損
    害、被害人與有過失、被告尚無前科素行（有前科表可佐）
    、惟被告犯後尚未與被害人家屬達成和解以賠償渠等之損失
    等一切情狀，量處如主文所示之刑。又中華民國九十六年罪
    犯減刑條例已實施，被告行為符合減刑要件，自應依該條例
    減刑之，並就減得之刑諭知易科罰金之折算標準。
據上論斷，應依刑事訴訟法第299 條第1 項前段，刑法第276 條
第2 項、第41條第1 項前段，刑法施行法第1 條之1 ，中華民國
九十六年罪犯減刑條例第2 條第1 項第3 款、第7 條、第9 條，
判決如主文。
本案經檢察官董良造到庭執行職務
中　　華　　民　　國　　96　　年　　8 　　月　　21　　日
                 　 交通法庭審判長法    官　游紅桃
                                  法　　官　王美玲
                                  法　　官　曾雨明
以上正本證明與原本無異。
如不服本判決，應於判決送達後10日內向本院提出上訴狀（應附
繕本），其未敘述上訴理由者，應於上訴期間屆滿後20日內補提
理由書狀於本院，上訴於臺灣高等法院。
                                  書 記 官  施春祝
中　　華　　民　　國　　96　　年　　8 　　月　　21　　日
附錄法條：
中華民國刑法第276條第2項：
從事業務之人，因業務上之過失犯前項之罪者，處5 年以下有期
徒刑或拘役，得併科3000元以下罰金。
